臺灣高等法院刑事判決　　　　　　　　　　　　　　九十三年度上訴字第一四九號
　　上　訴　人
　　即　自訴人　丙○○
　　被　　　告　乙○○　年籍不.
　　　　　　　　甲○○　年籍不.
右上訴人因自訴被告偽造文書案件，不服臺灣臺北地方法院九十二年度自字第六五八
號，中華民國九十二年十月六日第一審判決，提起上訴，本院判決如左：
    主  文
上訴駁回。
    理  由
一、按自訴之提起，應委任律師行之。自訴人未委任代理人，法院應定期間以裁定命
    其委任代理人；逾期仍不委任者，應諭知不受理之判決，並得不經言詞辯論為之
    。刑事訴訟法第三百十九條第二項、第三百二十九條、第三百零七條、第三百四
    十三條分別定有明文。
二、上訴意旨略以：刑事訴訟法修正公布自民國九十二年九月一日施行，上訴人即自
    訴人於該法施行前，即同年八月三十一日，舊法仍有效之最後期日提起自訴，當
    日因逢星期假日，郵局為休息日，依民法第一百二十三條及刑事訴訟法第六十五
    條規定，以其休息日之翌日即同年九月一日代之，本件自訴應仍屬新修正刑事訴
    訟法施行前之同年八月三十一日所提起，且自訴人之住、居所或事務所不在法院
    地，應扣除在途期間，乃原審法院以自訴人之郵件，於同年九月二日上午十時五
    十分，始由法院收發室收受，而認九十二年九月二日為本件自訴繫屬日，惟自訴
    人住所地不在法院地，原審未依法扣除在途期間，始有所誤會；即原審應仍適用
    原刑事訴訟法之訴訟程序受理本件自訴案，詎竟為自訴不受理判決，自訴人不服
    ，爰提起本件上訴云云。
三、按自訴，應向管轄法院提出自訴狀為之。又自訴程序，除本章有特別規定外，準
    用第二百四十六條、第二百四十九條及前章第二節、第三節關於公訴之規定。刑
    事訴訟法第三百二十條第一項、第三百四十三條定有明文規定。而同法第六十六
    條第一項所稱之在途期間之扣除，應係指依法律規定，相關機關或法院受理案件
    後，對於該案件所為之處分、裁判等，明定應於法定期間向指定受理之法院為反
    應之行為者，始得以「法院所在地」及「訴訟行為人住所地」之距離，計算在途
    期間，例如對於交通裁決所之裁決，聲明異議，及對於檢察署不起訴處分、法院
    之處分、裁定、判決，向檢察署提起再議、及向法院聲明異議、提起抗告、上訴
    等，均已明定須於限期內向管轄法院、原為不起訴處分之地方法院檢察署或原裁
    判之法院提出，檢察署、法院等受理機關明定後，始能以該機關與「訴訟行為人
    於法院受理案件後，所為訴訟行為之反應，核與上開法律所定在途期間扣除之要
    件容有未合，即其自訴應無在途期間扣除之適用。原審以本件自訴案件之繫屬日
    期為九十二年九月二日，有蓋法院收文戳之自訴狀附原審卷足憑，且為自訴人所
    不否認，自應適用新修正刑事訴訟法第三百十九條規定委任律師為代理人，然自
    訴人因未委任律師為代理人，經定期間以裁定命委任律師為代理人，逾期仍不委
    任，依同法第三百二十九條第二項之規定，諭知不受理之判決，核無不合。
    本件自訴人提起上訴，以其自訴之提起應有在途期間扣除之適用，而指摘原判決
    不當，為無理由，應予駁回。並不經言詞辯論為之。
據上論斷，應依刑事訴訟法第三百六十八條、第三百七十二條，判決如主文。
中　　　華　　　民　　　國　　九十三　　年　　　四　　　月　　  十二　　日
                              臺灣高等法院刑事第五庭
                                  審判長法  官  曾  德　水
                                        法  官  蘇　素　娥
                                        法  官  魏　新　國
右正本證明與原本無異。
如不服本判決，應於收受送達後十日內向本院提出上訴書狀，其未敘述上訴之理由者
並得於提起上訴後十日內向本院補提理由書（均須按他造當事人之人數附繕本）。
                                        書記官　賴　淑　真
中　　　華　　　民　　　國　　九十三　　年　　　四　　　月　　 十四 　　日
